臺灣士林地方法院刑事判決
                                      110年度訴字第124號
公  訴  人  臺灣士林地方檢察署檢察官
被      告  王麒維



指定辯護人  本院公設辯護人姜惠如 
上列被告因違反毒品危害防制條例案件，經檢察官提起公訴（10
9年度偵字第12517號），本院判決如下：
    主  文
王麒維販賣第二級毒品，玖罪，各處如附表「宣告罪刑」欄所示
之刑及「沒收」欄所示之沒收。應執行有期徒刑陸年。
    事  實
一、王麒維明知甲基安非他命係毒品危害防制條例所規定之第二
    級毒品，不得非法持有及販賣，分別基於意圖營利販賣第二
    級毒品甲基安非他命之個別犯意，均利用其所使用如附件編
    號2所示內含門號0000000000號行動電話用戶識別卡之行動
    電話1具，作為販賣第二級毒品甲基安非他命之聯絡工具，
    先後於如附表所示時間，與吳素秋聯繫交易細節後未幾，均
    在吳素秋位於臺北市○○區○○路0段000巷0弄0號住處前，各以
    如附表所示之價格，先後販賣數量不詳之第二級毒品甲基安
    非他命與吳素秋，藉此賺取差額牟利（各次交易時間、交易
    金額均詳如附表所示），迄今已收取販賣第二級毒品甲基安
    非他命所得財物合計新臺幣（下同）11,500元（均未扣案）
    。嗣於民國109年7月14日凌晨0時14分許，為警持本院所核
    發之搜索票，在新北市汐止區長興街1段8巷口執行搜索，當
    場扣得王麒維所有如附件編號1至2所示之物，並在王麒維位
    於新北市○○區○○路0段000巷00弄0號3樓住處內，扣得王麒維
    所有如附件編號3至6所示之物（用途均詳如附件所載），復
    經王麒維於偵查及審判中均自白如附表所示犯行，始悉全情
    。
二、案經新北市政府警察局汐止分局移送臺灣士林地方檢察署檢
    察官偵查起訴。
    理  由
一、按被告以外之人於審判外之言詞或書面陳述，除法律有規定
    者外，不得作為證據；又被告以外之人於審判外之陳述，雖
    不符同法第159條之1至第159條之4之規定，而經當事人於審
    判程序同意作為證據，法院審酌該言詞陳述或書面陳述作成
    時之情況，認為適當者，亦得為證據；又當事人、代理人或
    辯護人於法院調查證據時，知有第159條第1項不得為證據之
    情形，而未於言詞辯論終結前聲明異議者，視為有前項之同
    意，刑事訴訟法第159條第1項、第159條之5分別定有明文。
    考其立法意旨在於傳聞證據未經當事人之反對詰問予以核實
    ，原則上先予排除。惟若當事人已放棄反對詰問權，於審判
    程序中表明同意該等傳聞證據作為證據；或於言詞辯論終結
    前未聲明異議，基於尊重當事人對傳聞證據之處分權，及證
    據資料愈豐富，愈有助於真實發見之理念，且強化言詞辯論
    主義，使訴訟程序得以順暢進行，上開傳聞證據亦均具有證
    據能力。而所謂「審酌該陳述作成時之情況，認為適當」者
    ，係指依各該審判外供述證據製作當時之過程、內容、功能
    等情況，是否具備合法可信之適當性保障，加以綜合判斷而
    言。經查，本判決所引用各該被告以外之人所為審判外之陳
    述以及其他書面陳述，雖均屬傳聞證據，惟均查無符合刑事
    訴訟法第159條之1至第159條之4等情形，且當事人於本院審
    判期日中就證據能力部分均表示無意見而不予爭執，並迄至
    言詞辯論終結前，當事人知悉有同法第159條第1項不得為證
    據之情形，猶未再聲明異議，本院審酌上開證據資料製作時
    之情況，並無違法不當（例如：該違背法定程序屬證據相對
    排除法則，且情節重大）及證明力明顯過低之瑕疵，亦認為
    以之作為證據應屬適當，依刑事訴訟法第159條之5之規定，
    認上揭證據資料均有證據能力。
二、認定犯罪事實所憑之證據及理由：
（一）如事實欄一所載犯罪事實，業據被告王麒維分別於警詢、
      偵查及本院審理中坦白承認（見偵卷第18至19、87、91、
      169頁、本院卷第72、75、77、96、100頁），核與證人即
      交易對象吳素秋先後於警詢及偵查中證稱被告販賣第二級
      毒品甲基安非他命之情節大致相符（見偵卷第24至26頁、
      第117至123頁）。經核證人吳素秋先後於警詢及偵查中所
      為之證述均係出於自由意志所為，筆錄製作過程均採一問
      一答形式，並未透過任何不正方法誘導其陳述，對於被告
      販賣第二級毒品此一親身經歷、見聞、體驗之客觀基本事
      實前後陳述一致，並無明顯矛盾或齟齬不合之處，尚難謂
      有何明顯而重大之瑕疵可指，如非親身經歷，當無法牢記
      其杜撰情節，亦不可能經過警詢及偵查中一再反覆訊（詢
      ）問，仍能為大抵相符之陳述，並有本院109年聲搜字第6
      42號搜索票、新北市政府警察局汐止分局109年7月14日搜
      索筆錄、扣押物品目錄表、被告使用行動電話門號000000
      0000之數據上網歷程查詢資料、GOOGLE地圖查詢資料等件
      在卷可稽（見偵卷第33至39頁、第43至47頁、第190、193
      、210、233、243、246、256、260、269頁、本院卷第15
      頁）。此外，復有被告自承用以聯繫如事實欄一所示犯罪
      事宜之行動電話1具、分裝第二級毒品所用之磅秤1臺、被
      告所有預備用以分裝第二級毒品之分裝袋9個扣案可資佐
      證，是被告上開所為不利於己之任意性自白與事實相符，
      堪以採信。
（二）按販賣毒品罪之販賣行為，祇須行為人主觀上有營利意圖
      ，進而開始購入標的物，或與應買者就毒品標的物與價金
      等買賣毒品之重要內容有所意思表示而達成契約之合致，
      即足當之。至於實際上是否已經獲利及所獲之利益是否為
      現金（例如以償債或作為勞務之報酬而抵作工資），均非
      所問；必也始終無營利之意思，而以原價或低於原價有償
      讓與他人，方難謂為販賣行為，而僅得以轉讓毒品罪論處
      。經查，被告先後於如附表所示時間，分別以如附表所示
      價格，販賣第二級毒品甲基安非他命與證人吳素秋等情，
      業經本院依積極證據詳加認定如上，而被告上開販賣第二
      級毒品甲基安非他命之目的，均係從中刮取少量第二級毒
      品甲基安非他命供己施用，再以原本購得價格賣給交易對
      象，以求免費獲取第二級毒品甲基安非他命施用，並非無
      償協助調貨或共同出資向他人購買乙節，業經被告供明在
      卷（見偵卷第87頁、本院卷第72頁），是被告先後既均已
      阻斷毒品施用者與毒品提供者之連繫管道，且其主觀上確
      均有販賣第二級毒品甲基安非他命藉以從中賺取買賣量差
      牟利之意圖，客觀上亦均因如附表所示販賣第二級毒品甲
      基安非他命之行為獲取相當利益之事實，堪以認定。
（三）綜上所述，本件事證明確，被告犯行洵堪認定，應依法論
      科。
三、論罪科刑部分：
（一）按行為後法律有變更者，適用行為時之法律。但行為後之
      法律有利於行為人者，適用最有利於行為人之法律，刑法
      第2條第1項定有明文。查被告行為後，毒品危害防制條例
      第4條第2項之法定本刑、同條例第17條第2項有關減輕等
      規定，業於民國109年1月15日經總統公布修正，自同年7 
      月15日生效施行。茲就修正前後之新舊法比較分述如下：
    1.修正前毒品危害防制條例第4條第2項原規定：「製造、運
      輸、販賣第二級毒品者，處無期徒刑或七年以上有期徒刑
      ，得併科新臺幣一千萬元以下罰金」，修正後則規定：「
      製造、運輸、販賣第二級毒品者，無期徒刑或十年以上有
      期徒刑，得併科新臺幣一千五百萬元以下罰金」，經比較
      修正前後之規定，修正前毒品危害防制條例第4條第2項之
      法定本刑原為「無期徒刑或七年以上有期徒刑，得併科新
      臺幣一千萬元以下罰金」，修正後則規定為「無期徒刑或
      十年以上有期徒刑，得併科新臺幣一千五百萬元以下罰金
      」，涉及科刑規範變更，自有新舊法比較之必要，是比較
      修正前、後法結果，以修正前毒品危害防制條例第4條第2
      項之規定較有利於被告，依刑法第2條第1項前段之規定，
      自應適用修正前毒品危害防制條例第4條第2項之規定。
    2.修正前毒品危害防制條例第17條第2項原規定：「犯第四
      條至第八條之罪於偵查及審判中均自白者，減輕其刑。」
      ，修正後則規定：「犯第四條至第八條之罪於偵查及歷次
      審判中均自白者，減輕其刑。」，增加須於「歷次」審判
      中均自白，始得依該條項減輕之要件。經比較修正前、後
      法結果，以修正前毒品危害防制條例第17條第2 項之規定
      顯較有利於被告，依刑法第2條第1項前段之規定，自應適
      用修正前毒品危害防制條例第17條第2項之規定。
（二）按甲基安非他命屬毒品危害防制條例第2條第2項第2款規
      定之第二級毒品。核被告所為，均係犯修正前毒品危害防
      制條例第4條第2項之販賣第二級毒品罪；又被告先後就如
      事實欄一所示行為前後持有第二級毒品甲基安非他命之低
      度行為，均應為販賣之高度行為所吸收。再被告所犯上開
      各罪間，因犯罪時間不同，犯意各別，行為互殊，應予分
      論併罰。
（三）按犯毒品危害防制條例第4條至第8條之罪於偵查及審判中
      均自白者，減輕其刑，為修正前毒品危害防制條例第17條
      第2項所明定，考其立法意旨，為使製造、販賣或運輸毒
      品案件之刑事訴訟程序儘早確定，並鼓勵被告自白認罪，
      開啟其自新之路，乃對製造、販賣、運輸毒品者於偵查及
      審判中均自白時，採行寬厚之刑事政策。查被告先後於偵
      查及審判中均已自白如事實欄一所示販賣第二級毒品犯行
      （見偵卷第18至19、87、91、169頁、本院卷第72、75、7
      7、96、100頁），均應依修正前毒品危害防制條例第17條
      第2項之規定，就被告所犯各次販賣第二級毒品犯行，減
      輕其刑。
（四）至被告及其辯護人雖均主張：被告指證另案被告「周○○」
      為其就如附表所示犯罪事實部分之毒品來源，均應依毒品
      危害防制條例第17條第1項之規定，減輕其刑云云。惟按
      犯第4條至第8條、第10條或第11條之罪，供出毒品來源，
      因而查獲其他正犯或共犯者，減輕或免除其刑，毒品危害
      防制條例第17條第1項定有明文。考其立法意旨，重在鼓
      勵被告具體供出其前手或共犯，以杜絕毒品之蔓延與氾濫
      為目的，故其所供之毒品來源必有助益偵查機關查獲其前
      手或共犯，始得據以適用上開減刑規定。準此，該條例第
      17條第1項所稱「供出毒品來源，因而查獲其他正犯或共
      犯者」，係指被告供出供己犯同條項所列各罪毒品來源之
      對向性正犯，或與其具有共同正犯、共犯（教唆犯、幫助
      犯）關係之毒品由來之人的相關資料，諸如其前手或共同
      正犯、共犯之姓名、年籍、住居所或其他足資辨別之特徵
      等項，使調查或偵查犯罪之公務員得據以對之發動調查或
      偵查程序，並因此而確實查獲其人、其犯行者，始足當之
      。經查，被告雖就如附表所示部分供出毒品來源均為「周
      ○○」，然依卷內現存事證，迄今亦未因被告供出毒品來源
      而查獲「周○○」販賣毒品犯行之情事，此有另案被告周○○
      之臺灣高等法院被告前案紀錄表、新北市政府警察局汐止
      分局110年7月5日新北警汐刑字第1104237607號函所檢送
      之職務報告、臺灣士林地方檢察署109年度偵字第13168號
      不起訴處分書等件存卷可考（見本院卷第17至24頁、第49
      至55頁、第57至60頁），自均難依毒品危害防制條例第17
      條第1項之規定減輕其刑，是被告及其辯護人此部分主張
      ，容有誤會，當無可採。
（五）爰審酌被告明知第二級毒品甲基安非他命具成癮性，竟為
      謀取不法利益，猶仍無視國家杜絕毒品犯罪之禁令，多次
      以固定之行動電話作為販賣第二級毒品甲基安非他命之聯
      絡工具，對社會秩序及國民身心健康均潛藏相當程度之危
      害（第二級毒品甲基安非他命可影響施用者之感覺及判斷
      力，並產生精神錯亂、思想障礙、情緒不穩、易怒、多疑
      、幻覺、妄想、睡眠障礙等症狀，長期使用可能導致妄想
      型精神分裂症、嗜眠症，甚至可能出現自殺或暴力攻擊行
      為），惟念及被告於犯後坦承犯行，並將毒品上游之姓名
      及聯絡方式提供予檢警以進行追查，凡此種種均展現其於
      查獲後悔改之誠意及協助偵查機關掃蕩毒品之決心，雖未
      因而查獲其他正犯或共犯，亦有助於毒品犯罪之追緝，態
      度良好，兼衡酌被告之犯罪動機、目的、手段、情節、販
      賣毒品之種類、次數、數量及所得款項（被告販賣第二級
      毒品之次數雖非低微，然其交易對象僅有1人，且各次交
      付之毒品數量及販賣所得利益非鉅，對社會危害程度及影
      響層面仍與大量販賣第二級毒品甲基安非他命以賺取巨額
      利潤之行為顯然有別），暨被告之品性素行、生活習性、
      生活狀況（未婚，目前從事蔬菜販售工作，每月收入30,0
      00元）、教育程度為國中畢業、所得利益及所生損害等一
      切情狀，分別量處如主文所示之刑，並審酌被告各次販賣
      第二級毒品之犯罪手法雷同，如以實質累加之方式定應執
      行刑，其處罰之刑度顯將超過其行為之不法內涵，應綜合
      考量所犯數罪犯罪類型、侵害法益、各別刑罰規範之目的
      、輕重罪間體系之平衡、整體犯罪非難評價、各罪彼此間
      之關聯性（例如：數罪犯罪時間、空間、各行為所侵害法
      益之專屬性或同一性、數罪對法益侵害之加重效應）、各
      次犯行與被告之前案紀錄具有高度關聯性、罪數所反映被
      告之人格特性與犯罪傾向、數罪對法益侵害之加重效應及
      刑罰之內部界限、對被告施以矯正之必要性，定其應執行
      之刑，以符合罪刑相當及比例原則，實現刑罰權之公平正
      義。
（六）至辯護意旨雖主張被告各次販賣第二級毒品甲基安非他命
      之數量及獲取之利益非鉅，所涉犯行情節輕微，並於偵審
      中自白犯罪，供出毒品來源，應依刑法第59條之規定酌減
      其刑云云。惟按犯罪之情狀顯可憫恕，認科以最低度刑仍
      嫌過重者，得酌量減輕其刑，刑法第59條定有明文。考其
      立法意旨，科刑時原即應依同法第57條規定審酌一切情狀
      ，尤應注意該條各款所列事項，以為量刑標準。刑法第59
      條所謂「犯罪之情狀顯可憫恕」，自係指裁判者審酌第57
      條各款所列事項以及其他一切與犯罪有關之情狀之結果，
      認其犯罪足堪憫恕者而言（即犯罪另有其特殊之原因與環
      境等等），即必於審酌一切之犯罪情狀，在客觀上顯然足
      以引起一般同情，認為縱予宣告法定最低刑度猶嫌過重者
      ，始有其適用（最高法院38年台上字第16號、45年台上字
      第1165號及51年台上字第899號判例可資參照）。經查，
      本院就被告上開犯行於論罪科刑時所審酌之情狀，業已詳
      予審酌敘明如上，而被告雖於犯後坦承犯行，然其前因施
      用、販賣毒品之行為，而受觀察、勒戒或徒刑之處遇，當
      知毒品可能對身體造成之惡害及對社會造成之潛在風險，
      足見其漠視法令之心態，倘遽予憫恕被告並減輕其刑，對
      被告難收改過遷善之效，無法達到刑罰特別預防之目的，
      復揆之其犯罪情節、手段、動機與目的等，衡諸常情事理
      及國民法律感情，殊無何等足以引起一般同情之客觀情狀
      而應予憫恕之處，況且被告所涉販賣第二級毒品犯行均已
      依毒品危害防制條例第17條第2項規定減輕其刑，亦難認
      有何量處最低度刑期猶嫌過重之情事，爰均不依刑法第59
      條之規定酌減其刑；另辯護意旨所主張有關刑法第57條屬
      得於法定刑內審酌量刑之標準，均不得據為依刑法第59條
      酌減其刑之理由，併此敘明。
四、按關於販賣第二級毒品所用之物，除有刑法第38條之2第2項
    過苛調節條款所定之情形而得不宣告或酌減者外（即宣告沒
    收或追徵有過苛之虞、欠缺刑法上之重要性、犯罪所得價值
    低微，或為維持受宣告人生活條件之必要者而得不宣告或酌
    減），應逕適用毒品危害防制條例第19條第1項規定，不問
    屬於犯罪行為人與否，均沒收之，並適用刑法第38條第4項
    規定，於全部或一部不能沒收或不宜執行沒收時，追徵其價
    額；至於販賣第二級毒品所得，除有刑法第38條之2第2項過
    苛調節條款所定之情形而得不宣告或酌減者外，應逕適用刑
    法第38條之1規定，宣告沒收犯罪行為人或非善意第三人所
    取得之犯罪所得及其變得之物或財產上利益及其孳息，並適
    用刑法第38條之1第3項規定，於全部或一部不能沒收或不宜
    執行沒收時，追徵其價額。經查：
（一）扣案如附件編號2所示搭配門號0000000000號行動電話用
      戶識別卡使用之行動電話1具、如附件編號3所示磅秤1臺
      ，分別係被告用以聯繫如事實欄一所示犯罪事宜、確認販
      賣第二級毒品甲基安非他命數量所用之物等情，業經被告
      供承在卷（見偵卷第15頁、本院卷第75頁），並有被告使
      用行動電話門號0000000000之數據上網歷程查詢資料等件
      存卷可考（見偵卷第190、193、210、233、243、246、25
      6、260、269頁），均屬供被告犯毒品危害防制條例第4條
      第2項販賣第二級毒品罪所用之物，不問屬於犯罪行為人
      與否，均應依毒品危害防制條例第19條第1項規定，分別
      於被告所犯各罪主文項下宣告沒收。
（二）扣案如附件編號4所示分裝袋9個，均為被告所有預備供分
      裝第二級毒品所用之物乙情，業經被告供承在卷（見本院
      卷第75頁），核屬被告所有預備供犯毒品危害防制條例第
      4條第2項販賣第二級毒品罪所用之物，爰依刑法第38條第
      2項前段之規定，分別於被告所犯各罪主文項下宣告沒收
      。
（三）被告先後犯如附表所示販賣第二級毒品犯行取得之財物合
      計11,500元，均查無刑法第38條之2第2項過苛調節條款所
      定得不宣告或酌減之情形，爰均依刑法第38條之1第1項前
      段之規定，於被告所犯各罪主文項下宣告沒收該等犯罪所
      得，復因該等犯罪所得未經扣案，並諭知於全部或一部不
      能沒收或不宜執行沒收時，均應依刑法第38條之1第3項規
      定，追徵其價額。
（四）末按宣告多數沒收者，併執行之，刑法第40條之2第1項定
      有明文。考其立法意旨，乃因沒收新制已將沒收列為專章
      ，具有獨立之法律效果，在宣告多數沒收情形，並非數罪
      併罰，乃配合刪除刑法第51條第9款規定，並增訂刑法第4
      0條之2第1項規定，故本件依刑法第40條之2第1項規定，
      應併執行沒收，無庸於定應執行刑後諭知沒收之數罪併罰
      方式。至其餘扣案物品，依卷內現存事證，均無從認定與
      被告所涉上開犯行有何關聯，爰均不另為沒收之諭知，併
      此敘明（惟被告已於偵查中表明拋棄所有權，見偵卷第91
      頁）。
據上論斷，應依刑事訴訟法第299條第1項前段，修正前毒品危害
防制條例第4條第2項、第17條第2項，毒品危害防制條例第19條
第1項，刑法第2條第1項前段、第11條、第51條第5款、第38條第
2項前段、第38條之1第1項前段、第3項、第40條之2第1項，判決
如主文。
本案經檢察官莊富棋提起公訴，檢察官馬凱蕙到庭執行職務。
中　　華　　民　　國　　110 　年　　11　　月　　25　　日
                  刑事第四庭審判長  法　官  楊秀枝
                
                                    法　官  謝當颺

                                    法　官  彭凱璐
以上正本證明與原本無異。
如不服本判決應於收受送達後20日內向本院提出上訴書狀，並應
敘述具體理由；其未敘述上訴理由者，應於上訴期間屆滿後20日
內向本院補提理由書（均須按他造當事人之人數附繕本）。「切
勿逕送上級法院」。因疫情而遲誤不變期間，得向法院聲請回復
原狀。
                                    書記官  羅淳柔
中　　華　　民　　國　　110 　年　　11　　月　　25　　日
附錄論罪科刑法條：
修正前毒品危害防制條例第4條
製造、運輸、販賣第一級毒品者，處死刑或無期徒刑；處無期徒
刑者，得併科新臺幣二千萬元以下罰金。
製造、運輸、販賣第二級毒品者，處無期徒刑或七年以上有期徒
刑，得併科新臺幣一千萬元以下罰金。
製造、運輸、販賣第三級毒品者，處七年以上有期徒刑，得併科
新臺幣七百萬元以下罰金。
製造、運輸、販賣第四級毒品者，處五年以上十二年以下有期徒
刑，得併科新臺幣三百萬元以下罰金。
製造、運輸、販賣專供製造或施用毒品之器具者，處一年以上七
年以下有期徒刑，得併科新臺幣一百萬元以下罰金。
前五項之未遂犯罰之。